【裁判字號】    96,交上易,404
【裁判日期】    970130
【裁判案由】    公共危險等
【裁判全文】
臺灣高等法院刑事判決               96年度交上易字第404號
上  訴  人  臺灣板橋地方法院檢察署檢察官
被      告  甲○○
            乙○○
右  一  人
選任辯護人  屠啟文律師
上列上訴人因被告公共危險等案件，不服臺灣板橋地方法院96年
度交易字第393號，中華民國96年10月22日第一審判決（起訴案
號：臺灣板橋地方法院檢察署96年度偵字第11405號），提起上
訴，本院判決如下：
    主  文
原判決關於甲○○部分撤銷。
甲○○犯不能安全駕駛動力交通工具罪，處有期徒刑參月，如易
科罰金，以新臺幣壹仟元折算壹日。又犯過失傷害罪，處有期徒
刑參月，如易科罰金，以新臺幣壹仟元折算壹日。應執行有期徒
刑伍月，如易科罰金，以新臺幣壹仟元折算壹日。
其他上訴駁回。
    事  實
一、甲○○於民國96年5月15日凌晨2時至上午8時許，在臺北縣
    板橋市○○路○段285巷1弄5樓住處房間內，於飲用酒類以
    及安眠藥後，明知已不能安全駕駛動力交通工具，竟仍於翌
    （15）日上午9時20分許，騎乘車號AXL-793號之重型機車，
    沿臺北縣板橋市○○路○段往臺北市方向行駛，行經同市○○路○段亞東紀念醫院機車停車場前，欲橫越四川路二段時
    ，原應注意騎乘車輛不得闖越紅燈，並應注意車前狀況，隨
    時採取必要之應變措施，而按當時天候為晴，係日間有自然
    光線，路面無缺陷亦無任何道路障礙，且視距良好，並無不
    能注意之情事，竟疏未注意闖越紅燈，致撞及適騎乘車號J9
    H-793號重型機車沿臺北縣板橋市○○路○段往臺北縣土城
    市方向行駛至該路口之丙○○（丙○○被訴過失傷害部分，
    另經檢察官為不起訴處分），丙○○因而人車倒地，失控往
    前滑行，適有任職於中威電機工程有限公司而以從事電機工
    程業務之人乙○○所駕駛該公司所有之車號2B-0901號之公
    司營運業務所用之車輛，本應注意在設有禁止臨時停車標線
    處所不得臨時停車，且依當時情形，亦無不能注意之情事，
    竟疏未注意將所駕駛之上開車輛暫停於上開路口有禁止臨時
    停車標線之路段，遭丙○○人車失控往前滑行之機車撞及後
    保險桿，並卡在該部車下面，致丙○○受有左上下恥骨骨折
    、左側骨骨折、頭部外傷、顱底骨骨折、右耳出血、左側氣
    胸、右脛腓骨骨折及疑似左側肋骨骨折等傷害。嗣經警據報
    前往處理，並測得甲○○呼氣酒精濃度測試值達0.85 mg/l
    ；而乙○○則留於案發現場，等待來警處理並表示願意接受
    裁判，而由警方查悉上情。
二、案經丙○○訴由臺北縣政府警察局板橋分局移由臺灣板橋地
    方法院檢察署檢察官偵查起訴。
    理  由
一、經查，本件被告甲○○、乙○○2人所犯並非死刑、無期徒
    刑、最輕本刑為3年以上有期徒刑之罪或高等法院管轄第一
    審之案件，被告2人於本院審理時已就被訴事實為有罪之陳
    述，經審判長告知被告2人簡式審判程序之旨，並聽取當事
    人及辯護人之意見後，裁定進行簡式審判程序。
二、上揭犯罪事實，業據被告2人於本院審理時坦承不諱，核與
    告訴人丙○○（簡稱告訴人）指述情節，互核相符。且被告
    甲○○於上開車禍肇事後，經警到場處理時，其酒精濃度測
    試呼氣值達每公升0.85毫克，有呼氣酒精濃度測試紙及舉發
    違規通知單各1紙附卷可證，復有汽車駕駛人酒後生理協調
    平衡檢測紀錄卡、查獲違反刑法第185條之3案件測試觀察紀
    錄表、道路交通事故現場圖、道路交通事故調查報告表(一)、
    (二)、車禍現場照片、診斷證明書、自首情形紀錄表等在卷可
    稽。又參考德國、美國之認定標準，對於酒精濃度呼氣已達
    每公升0.55毫克（0.55MG /L）或血液濃度達0.11%以上，肇
    事率為一般正常人之10倍，認已達「不能安全駕駛」之標準
    （法務部88年5月18日法檢字第001669號函參照）。被告
    甲○○經警測得其吐氣所含酒精濃度猶達每公升0.85毫克，
    已明顯超過前揭標準，復發生交通事故，顯見已達不能安全
    駕駛之程度甚明。
三、而按道路交通安全規則第90條之規定，駕駛人駕駛汽車，應
    遵守道路交通標誌、標線、號誌之指示。同條例第94條第3
    項規定：汽車行駛時，駕駛人應注意車前狀況，隨時採取必
    要之安全措施之規定。被告甲○○騎乘機車既負有上開注意
    義務，而依事故發生當時之客觀情形，又無任何不能注意之
    情形，竟疏未注意，闖越紅燈行駛，發覺被害人駛來之際，
    亦未採取必要之緊急煞車或緊急閃避等應變措施，以防止本
    件事故之發生，足證被告甲○○之行為，顯有過失。另依同
    上安全規則第111條第1項第3款之規定，設有禁止臨時停車
    標誌、標線處所不得臨時停車。被告乙○○駕車既負有此注
    意義務，而依事故發生當時之客觀情形，亦無任何不能注意
    之情事，竟將車輛違規停放，致告訴人遭被告甲○○撞擊後
    ，失控滑行再撞擊被告乙○○所駕駛之上述車輛，人車卡在
    該車後方車下，致擴大、加深本件事故所引發之生命及財產
    危害，足證被告乙○○違規停車行為，亦有過失；另稽之卷
    附之診斷證明書，堪認被告2人之行為，與告訴人之傷害間
    ，均有相當因果關係。本件事證明確，被告2人之過失犯行
    ，堪以認定。
四、查被告乙○○係以從事電機工程為業務，而以駕駛其公司之
    車輛為其附隨，係從事業務之人，核其所為，係犯刑法第28
    4條第2項前段之業務過失傷害罪，起訴雖指為同條第1項之
    普通過失傷害罪，惟其基本社會事實相同，爰依法變更起訴
    法條。被告甲○○所為，則係犯同法第185條之3之罪、同法
    第284條第1項前段之罪，其所犯上開2罪間，犯意各別，行
    為互異，為數罪，應分論併罰。又被告甲○○酒醉駕車，因
    而致告訴人受傷，其所犯上開過失傷害罪部分，應依道路交
    通管理處罰條例第86條第1項規定加重其刑。而被告乙○○
    於肇事後仍停於現場等候，俟警方據報前往現場尚未發覺其
    犯罪之前，當場承認自身為肇事者等情，有臺北縣政府警察
    局板橋分局道路交通事故肇事人自首情形紀錄表1份（偵查
    卷第38頁）在卷足憑，堪認被告乙○○確有對於未發覺之上
    開犯罪自首而受裁判之情事，本院衡酌全情，認應依刑法第
    62條規定減輕其刑。
五、原審對於被告乙○○部分，本於同上見解，適用刑法第284
    條第2項前段、第62條、第41條第1項前段，刑法施行法第1
    條之1之規定，並審酌被告乙○○停車不依規定而在繪有禁
    止停車之處所停車之責任情節，及其過失程度、告訴人所受
    傷害情形，暨犯罪後態度等一切情狀，量處拘役30日，併諭
    知易科罰金之折算標準。另審酌被告乙○○前無刑事犯罪紀
    錄，有本院被告全國前案紀錄表在卷可稽，其因一時疏失違
    規停車而觸犯本罪，經此教訓，當知謹慎，信無再犯之虞，
    因認對被告乙○○所為宣告之刑，以暫不執行較為適當，併
    依刑法第74條第1項第1款規定，宣告緩刑2年，用啟自新，
    核無不合。檢察官循告訴人之請求提起上訴，認告訴人因本
    件車禍受傷情形至為嚴重，被告乙○○以及被告甲○○迄原
    審辯論終結日前，從未與告訴人接洽商議和解事宜，足見被
    告2人未曾積極處理本案賠償事宜，難認其2人有誠摰之悔意
    等語，指摘原審對於被告2人之量刑過輕，惟本件車禍發生
    之原因，主要係被告甲○○酒醉駕車所造成，被告乙○○於
    車禍之後，仍停留現場等候，並向前來現場處理之警察人員
    自首，不僅具有法律上減輕之原因，犯罪後態度亦稱良好，
    參諸告訴人於本院審理時亦供稱被告乙○○有找保險公司洽
    談和解之事，保險公司願意依過失比例賠償等語，堪認原審
    對於被告乙○○之量刑，並無不妥。是檢察官對於被告乙○○上訴部分，並無理由，應予駁回。至於被告甲○○部分，
    因原審就其所犯過失傷害罪部分，未依道路交通管理處罰條
    例之規定加重其刑，於法未合，又其為本件車禍肇事之主要
    原因，迄未與告訴人洽談和解事宜，原審之量刑確屬過輕，
    檢察官上訴意旨指摘原審就被告甲○○部分量刑過輕，為有
    理由，且原判決又有上開可議之處，自應由本院將被告甲○○部分撤銷改判。爰審酌被告甲○○素行，又其明知上情，
    既漠視自己安危，更枉顧公眾行之安全，於服用酒類，已處
    於不能安全駕駛動力交通工具之狀態，仍騎乘機車以肇事及
    其過失情節較重，告訴人所受傷害程度，暨其犯罪後並未與
    告訴人達成和解，致告訴人之損失無法得到適當之補償等一
    切情狀，量處如主文所示之刑及並定執行刑，暨易科罰金算
    標準之諭知，以示懲儆。
據上論斷，應依刑事訴訟法第368條、第369條第1項前段、第364
條、第299條第1項前段，刑法第185條之3、第284條第1項前段、
第41條第1項前段、第51條第5款，刑法施行法第1條之1，道路交
通管理處罰條例第86條第1項，判決如主文。
本案經檢察官羅松芳到庭執行職務。
中    華    民    國    97    年    1     月    30    日
                  刑事第二十庭  審判長法  官  楊貴雄
                                      法  官  林銓正
                                      法  官  鄧振球
以上正本證明與原本無異。
不得上訴。
                                      書記官  劉有志
中    華    民    國    97    年    1     月    30    日
附錄：本案論罪科刑法條全文
中華民國刑法第185條之3
（重大違背義務致交通危險罪）
服用毒品、麻醉藥品、酒類或其他相類之物，不能安全駕駛動力
交通工具而駕駛者，處1 年以下有期徒刑、拘役或3 萬元以下罰
金。
中華民國刑法第284條
（過失傷害罪）
因過失傷害人者，處6 月以下有期徒刑、拘役或5 百元以下罰金
，致重傷者，處1 年以下有期徒刑、拘役或5 百元以下罰金。
從事業務之人，因業務上之過失傷害人者，處1 年以下有期徒刑
、拘役或1 千元以下罰金，致重傷者，處3 年以下有期徒刑、拘
役或2 千元以下罰金。


司法院資訊處製作；財團法人民間司法改革基金會備份。
